【裁判字號】    92,勞訴,8
【裁判日期】    920916
【裁判案由】    給付資遣費
【裁判全文】
臺灣臺南地方法院民事判決  九十二年度勞訴字第八號
    原      告  甲○○
    被      告  台南縣工商發展投資策進會
    法定代理人  乙○○
    訴訟代理人  賴明君
                陳昆和律師
    右一人
    複代理人    李慧千律師
右當事人間請求給付資遣費事件，本院於民國九十二年九月二日言詞辯論終結，爰判
決如左：
    主      文
被告應給付原告新台幣陸拾伍萬伍仟伍佰伍拾陸元，及自民國九十二年二月二十日起
至清償日止，按週年利率百分之五計算之利息。
原告其餘之訴駁回。
訴訟費用由被告負擔二十五分之十九，餘由原告負擔。
    事實及理由
甲、程序方面：
    本件原告起訴請求被告應給付原告新台幣（下同）九十一萬九千八百四十元，及
    自民國九十一年八月十三日起之遲延利息，嗣於訴狀送達後，減縮應受判決事項
    之聲明，請求被告應給付原告八十六萬二千三百五十元，及自起訴狀繕本送達翌
    日起之遲延利息，經核與民事訴訟法第二百五十五條第一項第三款規定相符，應
    予准許，合先敘明。
乙、實體方面：
一、原告起訴主張：被告於八十三年一月五日僱傭原告擔任總幹事，未定僱傭期限，
    約定薪俸、年終獎金等僱傭條件均比照公務人員相關法令辦理。嗣被告片面終止
    僱傭契約，兩造之僱傭關係乃至九十一年八月十二日終止。原告每月薪資原為八
    萬六千二百三十五元，被告資遣原告後，自應依僱傭之法律關係，給付原告資遣
    費七十七萬六千一百十五元（86235x9=776115）及年終獎金八萬六千二百三十五
    元（86235x1.5x8/12=86235）等情；並聲明：(一)被告應給付原告八十六萬二千三
    百五十元，及自起訴狀繕本送達翌日起至清償日止，按週年利率百分之五計算之
    利息。(二)訴訟費用由被告負擔。
二、被告則以：被告係屬社會團體，目前並未適用勞動基準法。依被告組織章程第十
    條明文：「工策會之經費收支，由委員會推舉委員若干人組成預算暨決算小組，
    定期稽核，並向委員會提出年度經費預算暨決算報告。」依此，主任委員並無權
    利對未經委員會開會決議之預算為准否之表示，即便主任委員曾有准否之表示，
    亦須經過委員會決議通過，方屬被告之意思表示。因此，前主任委員陳唐山是否
    經過委員會之決議而同意比照公務人員發放年終獎金或資遣費予原告，非無疑問
    。次依公務人員人事法規：當年一月三十一日以前已在職人員至同年十二月一日
    仍在職者發一個半月俸給之年終工作獎金，因此須於當年度十二月一日仍在職者
    ，方能予以發放。故原告所提年終獎金部分，應無發放依據。又被告已提撥退撫
    基金，原告係屬被告專任人員，從八十四年七月一日起按月繳交自提退撫基金百
    分之三十五，被告亦按月配合提撥退撫基金公提部分百分之六十五，因此原告自
    八十四年七月一日至九十一年八月三十一日止之退撫基金總計為四十九萬一千九
    百十四元皆由原告收受，原告對被告已無任何請求權利等語，資為抗辯；並聲明
    ：(一)原告之訴駁回。(二)訴訟費用由原告負擔。
三、得心證之理由：
（一）查被告係屬社會團體，目前並未適用勞動基準法。被告於八十三年一月五日僱
      傭原告擔任總幹事，未定僱傭期限，嗣被告片面終止僱傭契約，兩造之僱傭關
      係乃至九十一年八月十二日終止。原告每月薪資原為八萬六千二百三十五元（
      月俸三萬九千三百零五元，主管加給一萬六千一百七十元，專業加給三萬零七
      百六十元），其於被資遣後曾自被告退撫基金領取四十九萬一千九百十四元之
      事實，為兩造所不爭，且有台南縣政府八十八年十月十三日八八府勞條字第一
      七七八０七號函、服務證明書、被告薪資暨所得扣繳分戶登記表及專任人員退
      撫基金個人資料在卷足憑，應堪信為真實。
（二）按僱傭未定期限，亦不能依勞務之性質或目的定其期限者，各當事人得隨時終
      止契約，民法第四百八十八條第二項前段定有明文。本件兩造之僱傭關係既未
      定期限，而依原告勞務之性質或目的亦難定其期限，故被告依前揭規定，終止
      系爭勞動契約，要屬有據。次查，原告主張被告於八十三年一月五日僱傭原告
      擔任總幹事，約定薪俸、年終獎金等勞動條件均比照公務人員相關法令辦理，
      被告資遣原告後，自應依比照公務人員相關法令之約定，給付原告資遣費及年
      終獎金等情，已據證人陳唐山結證：原告係證人陳唐山任被告主任委員時所僱
      用之總幹事，被告僱用原告為總幹事時，有允諾比照公務人員按年發放年終獎
      金，且原告倘有被資遣情事，亦比照公務人員給付資遣費予原告等語明確（兩
      造於九十二年四月二十三日言詞辯論期日均同意證人陳唐山得依民事訴訟法第
      三百零五條規定於法院外以書狀為陳述），且依被告提出全省各縣市工業發展
      投資策進會因應公務人員退休、撫卹新制辦法說明會會議記錄，就工業策進會
      專任人員同仁自八十四年七月一日比照全國公務人員退休、撫卹新制辦法同時
      實施作業之意旨觀之，有台中市工業發展投資策進會八十四年七月六日中市工
      投會字第八四０一一六號函附卷足參，益可徵原告主張被告僱傭原告之薪俸、
      年終獎金等勞動條件係比照公務人員相關法令辦理等語，應屬實在。
（三）次按公務人員之俸給，分本俸及加給；資遣公務人員之給與，應由政府與公務
      人員共同撥繳費用建立之退休撫卹基金支付之；一次資遣給與，以資遣生效日
      在職同等級人員之本俸加一倍為基數，每任職一年給與一個半基數。尾數不滿
      六個月者，給與一個基數，滿六個月以上者，以一年計；公務機關簡任第十四
      職等以下人員均以月支俸額及專業加給，主管人員及九十一年十二月份支主管
      職務加給有案者（含兼任主管及代理主管），另加主管職務加給一項之合計數
      發給；九十一年年中退休．．及資遣、死亡人員，按九十一年實際在職月數比
      例，依在職最後一個月所支待遇標準計支，由原服務單位辦理（如九十一年一
      月份退休人員，按規定標準乘以1/12發給，餘類推），公務人員任用法第二十
      九條第三項準用公務人員退休法第八條第一項、第六條，公務人員俸給法第三
      條第一項及九十一年軍公教人員年終工作獎金（慰問金）發給注意事項第三條
      第一項、第三項分別有明文規定。準此，被告資遣原告後，應比照公務人員相
      關法令給付原告資遣費及其當年度按實際在職月數比例核發之年終獎金，既堪
      認定，而原告任職期間係自八十三年一月五日起至九十一年八月十二日止（逾
      八年六個月未滿九年，以九年計），則被告依僱傭之法律關係，自應給付原告
      資遣費一百零六萬一千二百三十五元【39305（資遣生效日之本俸）x2（基數
      ）x1.5x9=0000000】。惟資遣人員之給與，應由退休撫卹基金支付之，故原告
      請求給付之資遣費即應扣除上開已受領之四十九萬一千九百十四元，因此，原
      告請求有據之資遣費金額應為五十六萬九千三百二十一元（0000000-000000
      =569321）。再依前開說明，原告請求依其九十一年實際在職月數比例核發年
      終獎金八萬六千二百三十五元【86235（在職最後一個月所支待遇標準）
      x1.5x8/12=86235】，亦非無據。被告辯稱：原告已領受自退撫基金發放之資
      遣費四十九萬一千九百十四元，自不得再向被告請求其他權利。又當年一月三
      十一日以前已在職人員至同年十二月一日仍在職者始能發放一個半月俸給之年
      終工作獎金云云，並非可採。
（四）從而，原告依兩造之僱傭關係，請求被告給付六十五萬五千五百五十六元（資
      遣費569321+年終獎金86235=655556），及自起訴狀繕本送達翌日即九十二年
      二月二十日起至清償日止，按週年利率百分之五計算之利息，為有理由，應予
      准許。至逾此所為之請求，為無理由，應予駁回。
（五）本件事證已臻明確，兩造其餘攻擊防禦方法及證據資料，核與本件判決結果不
      生影響，爰不一一論述，併此敘明。
（六）結論：原告之訴為一部有理由，一部無理由，依民事訴訟法第七十九條，判決
      如主文。
中      華      民      國    九十二    年      九      月      十六    日
                                臺灣臺南地方法院民事第四庭
~B法      官  張季芬
右為正本係照原本作成
如對本判決上訴，須於判決送達後廿日內向本院提出上訴狀
中      華      民      國    九十二    年      九      月      十六    日
~B法院書記官  李榮杰


司法院資訊處製作；財團法人民間司法改革基金會備份。
